最高法院刑事判決　　　　　　九十四年度台上字第六四二五號
　　上　訴　人　乙○○
　　　　　　　　　　　　137.
　　　　　　　　　　　　1號
　　　　　　　　甲○○
　　　　　　　　　　　　號
上列上訴人等因妨害自由案件，不服台灣高等法院台中分院中華
民國九十四年八月十日第二審判決（九十四年度上訴字第一一七
三號，起訴案號：台灣台中地方法院檢察署九十三年度偵字第一
一九三０號），提起上訴，本院判決如下：
    主  文
上訴駁回。
    理  由
按刑事訴訟法第三百七十七條規定，上訴於第三審法院，非以判
決違背法令為理由，不得為之。是提起第三審上訴，應以原判決
違背法令為理由，係屬法定要件。如果上訴理由狀並未依據卷內
訴訟資料，具體指摘原判決不適用何種法則或如何適用不當，或
所指摘原判決違法情事，顯與法律規定得為第三審上訴理由之違
法情形，不相適合時，均應認其上訴為違背法律上之程式，予以
駁回。本件原判決綜合調查證據之結果，認上訴人乙○○及甲○
○共同並牽連犯有刑法第三百零二條第一項以非法方法，剝奪人
之行動自由及同法第二百七十七條第一項傷害人之身體罪之事實
，因認第一審判決，依牽連犯關係，從一重之前罪處斷，各量處
有期徒刑陸月，並諭知易科罰金之折算標準，為無不合，予以維
持，駁回乙○○及甲○○在第二審之上訴，已詳認定犯罪事實
之依據及憑以認定之理由，並對其等否認犯罪之辯詞，如何不足
採信，亦已依據卷內資料予以指駁及說明，從形式上觀察，原判
決並無違背法令情形。按事實之認定及證據之取捨，乃屬事實審
法院之職權，證人等之證言及合法調查所得之證據，何者為可採
，事實審法院本得參酌其他相關證據為自由之判斷，苟無違反經
驗法則或論理法則，自難指為違法。原判決依憑乙○○及甲○○
之部分自白，告訴人施賢治及證人劉維民、趙昱慈於警詢及一審
偵審時之指訴及供證，如原判決理由一、(一)所列各項證據，與其
他調查證據取捨之結果，認定乙○○及甲○○確有本件犯行，摒
棄不採其等否認犯罪之辯詞，經核其證據之取捨及證明力之判斷
於法均無不合。上訴意旨仍執陳詞，謂施賢治為通緝犯，為避免
乙○○通知警方，遂自願與乙○○至案發現場，與綽號「紹雄」
、「阿宏」及另姓名不詳之成年男子二人談判債務清償問題，因
談判過程發生衝突，施賢治遭上開男子毆傷，非乙○○及經乙○
○臨時通知到埸曾遭施賢治詐騙身分證件、印章及空白支票之甲
○○所能預料，乙○○及甲○○亦未參與毆打行為，乙○○並曾
當面勸架，且未收受甲○○任何好處或報酬，甲○○亦未與乙○
○事先謀議於案發現場等候，乙○○及甲○○自無授意上開成年
男子毆打施賢治之犯意聯絡及行為分擔，原審未詳為調查及審酌
，以推測之詞逕為不利乙○○及甲○○之認定，洵有未洽等語，
係就原審已詳為調查論斷與說明之事項，再事爭執，殊非適法之
第三審上訴理由。又共同正犯之成立，祇須具有犯意之聯絡，行
為之分擔為已足，並不以每一階段犯行均經參與為必要，其以自
己犯罪之意思而參與，所參與者雖非犯罪構成要件之行為，仍無
解於共同正犯之罪責。查乙○○及甲○○縱未參與其他成年男子
共同剝奪施賢治行動自由及傷害之行為，惟其二人乃依事前共犯
間之合意，由乙○○藉故以電話將施賢治約出，並夥同上開成年
男子共同將施賢治押往甲○○事先在場等候之犯罪地，共同剝奪
施賢治之行動自由，並施以傷害行為，就本件剝奪行動自由及傷
害犯行，顯與其他成年男子間具有犯意聯絡及行為分擔，依上說
明，仍應負共同正犯罪責。次按審理事實之法院，其認定被告犯
罪事實所憑之證據，並不以直接證據為限，間接證據亦包括在內
，凡綜合調查所得之各種直接及間接證據，本於推理之作用得其
心證而為事實之判斷，既與事實無違，此項判斷即與完全憑空推
測迥異，即不容任意指為違法。原判決並非僅依憑施賢治之指訴
為認定甲○○事先在案發現場等候之唯一證據，尚且引述上開直
接及間接證據，本於推理之作用予以綜合判斷，認與事實相符，
始資為論罪基礎，經核亦無違證據法則。再刑事訴訟法第三百七
十九條第十款所謂應於審判期日調查之證據，必須該證據確與待
證事實有重要關係，就其案情委有調查之必要者而言。本件事證
已臻明確，且甲○○究於施治賢被押至台中市○○路一二七號房
屋之前或之後抵達，並不影響其成罪，原審未調閱乙○○之通聯
紀錄，不為無益之調查，不得指為調查未盡。而刑事訴訟法第三
百十條第二款固規定，有罪之判決書，對於被告有利之證據不採
納者，應說明其理由。惟其所謂對於被告有利之證據，係指該證
據客觀上對論罪科刑有所影響，且對被告有利，具有證據評價之
必要性者而言。倘該證據客觀上對論罪科刑並無影響，既無為證
據評價之必要，縱未在判決理由內加以說明，亦僅係行文簡略而
已。本件原判決既採信上開不利乙○○及甲○○之事證，資為論
罪基礎，自係摒棄不採其有利部分，原判決就此未說明其取捨之
心證理由，雖稍嫌簡略，但與判決主旨尚無所影響。此外，上訴
人等徒憑己意，對原審採證認事職權之適法行使及原判決理由已
詳為論斷之事項，任意爭辯，核與法定上訴第三審之形式要件不
符，其等上訴違背法律上之程式，均應予駁回。
據上論結，應依刑事訴訟法第三百九十五條前段，判決如主文。
中　　華　　民　　國　九十四　年　 十一 　月　 十七　 日
                      最高法院刑事第四庭
                          審判長法官  謝　家　鶴
                                法官  洪　文　章
                                法官  花　滿　堂
                                法官  陳　世　淙
                                法官  洪　佳　濱
      本件正本證明與原本無異
                                      書  記  官
中　　華　　民　　國　九十四　年　 十一 　月 　三十 　日
                                                      Ｌ
